臺灣士林地方法院民事裁定
                                    110年度司繼字第853號
聲  請  人  財政部國有財產署中區分署

法定代理人  趙子賢  
上列聲請人聲請選任被繼承人曾七朗之遺產管理人事件，本院裁
定如下：
    主  文
選任財政部國有財產署北區分署為被繼承人曾七朗（男、民國00
年0月00日生、身分證統一編號：Z000000000號，生前籍設臺北
市○○區○○○路○段00號，民國98年1月3日死亡）之遺產管理人。
准對被繼承人曾七朗之大陸地區以外繼承人為承認繼承之公示催
告。
被繼承人曾七朗之大陸地區以外繼承人，應自前項公示催告最後
登載新聞紙之日起，壹年貳月內承認繼承，上述期限屆滿，無繼
承人承認繼承時，被繼承人曾七朗之遺產，於清償債權並交付遺
贈物後，如有賸餘即歸屬國庫。
聲請程序費用由被繼承人曾七朗之遺產負擔。
    理  由
一、按繼承開始時，繼承人之有無不明，而無親屬會議或親屬會
    議未於一個月內選定遺產管理人者，利害關係人得聲請法院
    選任遺產管理人，並由法院依公示催告程序，定六個月以上
    之期限，公告繼承人，命其於期限內承認繼承。民法第1177
    條、第1178條第1 項、第2 項定有明文。
二、聲請意旨略以：聲請人與被繼承人曾七朗間強制執行事件，
    現由臺灣南投地方法院109年度司執字第10524號受理中，因
    被繼承人於98年1月3日死亡，法定繼承人均已拋棄繼承，是
    否仍有繼承人不明，且親屬會議亦未於法定期間內選定遺產
    管理人，爰聲請選任被繼承人之遺產管理人等語。
三、經查：
    ㈠聲請人主張其與被繼承人間有強制執行事件進行中，業據
      聲請人提出臺灣南投地方法院109年5月20日投院明109司
      執字第10524號執行命令為證，堪信為真。聲請人既與被
      繼承人間有強制執行事件進行中，自屬法律上之利害關係
      人，其聲請選任被繼承人之遺產管理人，自屬有據。
    ㈡被繼承人曾七朗已於98年1月3日死亡，繼承人有無不明之
      事實，業據聲請人提出戶籍謄本、繼承系統表、本院家事
      庭函文等件為證。復經本院依職權調閱本院98年度繼字第
      313、336號卷查核無誤。又被繼承人自98年1月3日死亡迄
      今已近12 年，顯逾民法第1177條所定1 個月時間，其間
      既無親屬會議選定之遺產管理人向本院報明繼承開始及選
      定遺產管理人之事由，依通常情形，堪認聲請人主張無親
      屬會議或即使有親屬會議亦無選定遺產管理人之事實為真
      。又聲請人聲請選任財政部中區國稅局擔任被繼承人之遺
      產管理人，經本院函詢是否有擔任意願，經財政部中區國
      稅局以110年6月21日中區國稅二字第1101007591號函回覆
      無意願擔任，本院另依職權函詢財政部國有財產署北區分
      署、被繼承人之子女有無擔任遺產管理人之意願，財政部
      國有財產署北區分署、曾瓊慧、劉錡霈（被繼承人之孫子
      女）、曾麗芳、曾淑菁等人均具狀表示無意願擔任，曾瓊
      娘、曾麗萍則未具狀表示同意擔任。本院審酌上情，雖
　　　財政部國有財產署北區分署無意願擔任本件遺產管理人。
      惟本院認財政部國有財產署北區分署為國有財產之主管機
      關，素具處理財產之專才及能力，擔任遺產管理人之經驗
      豐富，具有相當之公信力，且聲請人與被繼承人間有強制
      執行事件由臺灣南投地方法院受理中，代表被繼承人仍有
      遺產可供管理，遺產管理人於公示催告程序後無人承認繼
      承，倘有剩餘依法即歸屬國庫，則國有財產署對本件遺產
      有管理實益，且遺產管理人依民法第1183條規定本得請求
      報酬，應無以國家資源管理私人財產或墊付費用之虞，認
      以選任財政部國有財產署北區分署擔任其遺產管理人為宜
      ，爰裁定如主文第1 項所示，併依法為承認繼承之公示催
      告。
四、依家事事件法第127 條，裁定如主文。
五、如不服本裁定，應於裁定送達後10日內，以書狀向本院提出
    抗告狀，並繳納抗告費新臺幣1,000 元。
　　
中　　華　　民　　國　　110 　年　　10　　月　　28　　日
                  家事庭司法事務官